【裁判字號】    99,聲,564
【裁判日期】    990702
【裁判案由】    聲請定其應執行刑
【裁判全文】
臺灣新竹地方法院刑事裁定               99年度聲字第564號
聲  請  人  臺灣新竹地方法院檢察署檢察官
受  刑  人  甲○○
上列聲請人因受刑人數罪併罰有二裁判以上，聲請定其應執行之
刑（聲請案號：99年度執聲字第447 號），本院裁定如下：
    主  文
甲○○所犯如附表所示之罪刑，應執行有期徒刑壹年，如易科罰
金，以新台幣壹仟元折算壹日。
    理  由
一、聲請意旨略以：受刑人甲○○因犯贓物等案件，先後經本院
    判處如附表所示之刑（聲請書附表誤載之處，業經本院更正
    ，詳如本件附表所示），均經分別確定在案，應依刑法第53
    條及第51條第5 款規定，定其應執行之刑，爰依刑事訴訟法
    第477 條第1 項規定聲請裁定等語。
二、按裁判確定前犯數罪者，併合處罰之；數罪併罰，有二裁判
    以上者，依第51條之規定，定其應執行之刑，刑法第50條、
    第53條分別定有明文。又「有2 裁判以上，經定其執行刑後
    ，又與其他裁判併合而更定其執行刑者，前定之執行刑當然
    失效，仍應以原來宣告之數個刑罰計算，而不以當時該數罪
    所定應執行刑為計算之基準」，最高法院57年度台抗字第19
    8 號裁定可資參照。再者，最高法院91年度台非字第32號裁
    定復認為上開更定應執行刑，不應比原定之執行刑加計其他
    裁判刑期後為重，否則與法律之內部界限有悖，亦屬違法。
三、次按民國98年6 月19日司法院釋字第662 號解釋謂：「中華
    民國94年2 月2 日修正公布之現行刑法第41條第2 項，關於
    數罪併罰，數宣告刑均得易科罰金，而定應執行之刑逾6 個
    月者，排除適用同條第1 項得易科罰金之規定部分，與憲法
    第23 條 規定有違，並與本院釋字第366 號解釋意旨不符，
    應自本解釋公布之日起失其效力」等語。故對於數罪併罰，
    數宣告刑均得易科罰金，而定應執行之刑超過有期徒刑6 月
    之案件，依司法院釋字第366 號及上開第662 號解釋意旨，
    仍得易科罰金。末按刑法第41條第8 項原規定「第1 項至第
    3 項規定於數罪併罰，其應執行之刑未逾6 個月者，亦適用
    之」，為配合上開解釋意旨，修正為「第1 項至第4 項及第
    7 項之規定，於數罪併罰之數罪均得易科罰金或易服社會勞
    動，其應執行之刑逾6 月者，亦適用之」，並於98年12月30
    日公布施行，而刑法施行法為達新法修正之目的，解決新舊
    法律適用疑義，並配合增訂第3 條之3 「刑法第41條及第42
    條之1 之規定，於中華民國98年12月15日刑法修正施行前已
    裁判確定之處罰，未執行或執行未完畢者，亦適用之」之規
    定，亦於同日即98年12月30日生效施行。
四、另刑法第41條、刑法施行法第10條，復於民國98年12月30日
    修正公布施行；並增訂刑法施行法第3 條之3 ，且於98年12
    月30日公布施行，依刑法施行法第10條第2 項規定：「刑法
    修正條文及本法修正條文，除另定施行日期者外，自公布日
    施行。」及刑法施行法第3 條之3 規定：「刑法第41條及第
    42條之1 之規定，於中華民國98年12月15日刑法修正施行前
    已裁判確定之處罰，未執行或執行未完畢者，亦適用之。」
    本次修正後刑法第41條第1 項雖將原「受6 個月以下有期徒
    刑」修正為「受6 月以下有期徒刑」，但依立法理由所載僅
    為求用語統一；另修正刑法第41條第1 項但書雖將「確因不
    執行所宣告之刑」，難收矯正之效或難以維持法秩序者，不
    在此限，修正為「但易科罰金」，難收矯正之效或難以維持
    法秩序者，不在此限；另將刑法第41條第4 項：前二項之規
    定，因身心健康之關係，執行顯有困難者，或「確因不執行
    所宣告之刑」，難收矯正之效或難以維持法秩序者，不適用
    之，修正為：前二項之規定，因身心健康之關係，執行顯有
    困難者，或「易服社會勞動」，難收矯正之效或難以維持法
    秩序者，不適用之，依其立法理由所載：確因不執行所宣告
    之刑，難收矯正之效或難以維持法秩序者，同為不得易科罰
    金與不得易服社會勞動之事由，造成因該事由而不得易科罰
    金者，亦應不得易服社會勞動。惟不適於易科罰金者，未必
    不適於易服社會勞動。爰將現行第1 項及第4 項「確因不執
    行所宣告之刑」之規定，分別修正為「易科罰金」及「易服
    社會勞動」觀之，應係將「確因不執行所宣告之刑」明文化
    ，分別係指「易科罰金」（第1 項）及「易服社會勞動」（
    第4 項），是受刑人得易科罰金之條件及折算標準均不生法
    律變更情事，即無新舊法比較問題，併予敘明。
五、經查：受刑人甲○○前犯詐欺、施用第二級毒品案件，分別
    經本院於98年1 月16日以98年度竹北簡字第32號刑事簡易判
    決判處有期徒刑5 月，於98年4 月7 日以98年度竹北簡字第
    131 號刑事簡易判決判處有期徒刑6 月，並定應執行刑為有
    期徒刑10月確定；又犯贓物罪，經本院於99年3 月15日以99
    年度訴緝字第1 號刑事判決判處有期徒刑8 月，減為有期徒
    刑4 月確定，此有臺灣高等法院被告前案紀錄表1 份、刑事
    判決書3份 在卷足憑。玆檢察官聲請定其應執行之刑，本院
    審核認聲請為正當，應定其應執行之刑。又本件所定應執行
    之刑雖已逾6 月，惟依上開修正後之規定，仍得易科罰金，
    應併諭知易科罰金之折算標準，附此敘明。
六、依刑事訴訟法第477 條第1 項，刑法第53條、第51條第5 款
    、第41條第1 項前段、第8 項，刑法施行法第3 條之3 ，裁
    定如主文。
中    華    民    國    99    年    7     月    2     日
                  刑事第五庭  法  官  黃惠玲
以上正本證明與原本無異。
如不服本裁定，應於送達後5日內，向本院提出抗告狀。
中    華    民    國    99    年    7     月    2     日
                              書記官  張懿中

司法院資訊處製作；財團法人民間司法改革基金會備份。
